【裁判字號】    90,上訴,46
【裁判日期】    900418
【裁判案由】    強盜
【裁判全文】
臺灣高等法院臺南分院刑事判決             九十年度上訴字第四六號       Ｃ
      上  訴  人
      即  被  告  甲  ○  ○
      指定辯護人  本院法官    丙  ○  ○
右上訴人因強盜案件，不服臺灣臺南地方法院八十九年度訴字第四五二號中華民國八
十九年十一月十六日第一審判決（起訴案號：臺灣臺南地方法院檢察署八十九年度營
偵字第三六二號），提起上訴，本院判決如左：
      主      文
原判決撤銷。
甲○○竊盜，因脫免逮捕，而當場施以強暴，未遂，累犯，處有期徒刑壹年拾月。
      事      實
一、甲○○前因犯過失致死罪，經原審判處有期徒刑十月，於民國（下同）八十八年
    十月二十八日執行完畢，猶不知悔改。復意圖為自己不法之所有，於八十九年二
    月二十二日早上六時五十分許，進入台南縣新營市○○路七十二之一號「正新免
    洗餐具」店內（無故侵入住宅或建築物部分未據告訴），先在店內打開置放於入
    口處旁之十幾個抽屜翻找財物未果，逕自走到店後方，均為在店後方之乙○○自
    監視器電視中所目睹，適甲○○走近店後方辦公桌時，乙○○始大聲喊稱「你要
    幹什麼」時，甲○○為脫免逮捕，竟對乙○○施暴，咬傷乙○○之右手小指，致
    乙○○右手小指受有傷害，嗣為據報趕至之警員當場逮獲。
二、案經台南縣警察局新營分局報告臺灣臺南地方法院檢察署檢察官偵查起訴。
      理      由
一、訊據上訴人即被告甲○○（下稱被告）固對於右揭時間，進入被害人乙○○所經
    營之「正新免洗餐具」店之事實坦承不諱，亦坦承原係存有不法意圖之動機，惟
    矢口否認有何竊盜行為，進而因脫免逮捕而咬傷被害人乙○○之犯行，辯稱：伊
    從事寄放電子遊戲機機台之工作，當日進入「正新免洗餐具」係為了拜訪老闆，
    詢問可否在店內擺設電子遊戲機，且被害人於逮捕伊時，當下即用球棒毆打，伊
    是因出於防衛自己身體免於遭受現實不法之侵害，並非因脫免逮捕，而施以強暴
    ，且伊當時受到攻擊，焉有餘力咬對方，被害人之指述，是誣陷之詞，意圖掩飾
    自己毆打伊之不法行為。而被害人稱係從閉路電視中觀察上訴人有行竊行為，卻
    無錄影帶錄下行竊之過程，且被害人稱錄影帶係其兒子所錄放，其是否將錄影帶
    放入機器中，印象不深，則應調查錄影帶內之時間，是否被害人確係有錄及伊進
    入店內之情形，伊並無行竊行為，被害人為掩飾自己毆打伊之行為，故意將錄影
    內容洗掉。又刑法準強盜罪，應以竊盜或搶奪為前提，倘不成立竊盜，亦不可能
    成立準強盜罪。而刑法第三百二十條之竊盜罪，並無處罰預備犯，伊於審理中未
    承認翻動櫃子，原審逕認定已動手行竊，未詳究係預備行為或已著手之未遂，就
    此是否成立竊盜罪之關鍵問題未詳加調查，忽視伊為出於正當防衛之不得已行為
    ，請求詳予調查伊有利部分云云。經查：
（一）右揭事實，業據告訴人乙○○迭於警訊、偵查中、原審及本院審理中指訴甚詳
      （詳警卷、偵查卷第二十二頁、原審八十九年四月二十日及五月九日訊問筆錄
      ），並有現場照片二十四幀及被害人乙○○遭被告咬傷後所拍攝之照片二幀在
      卷可稽。
（二）再查證人即台南縣警察局新營分局三民派出所警員林熹隆於原審到場時結證稱
      ：「（八十九年二月二十二日上午六時五十分發生何事？）早上六點到八點我
      執行勤務，大約在七點時接到報案通知，約二分鐘後就到達現場，有一輛汽車
      未熄火，停在正新免洗餐具店前面不遠處，隨即進入該店，看見被告和告訴人
      在扭打，我到達時閉路電視是打開的，告訴人手指頭有被咬傷等情（見原審卷
      第四十頁），被告雖辯稱當日欲至「正新免洗餐具」拜訪老闆，詢問可否在店
      內擺設電子遊戲機（即俗稱寄台）云云，惟被告汽車竟未熄火，顯非單純，若
      欲與陌生人談判擺設電子遊戲機，必須折衝利益，如何擺設，如何分享利潤，
      非短暫時間即可成就定案，衡情苟若非有行竊即時脫逃之預謀，不致將該車保
      持發動未熄火之狀態，即被告亦迭於本院審理中坦承其進入該正新免洗餐具店
      時，即有不法之意圖（見本院九十年四月四日審判筆錄），應堪採信。且被告
      既稱甫從事電子遊戲機寄台之工作，理應對開始工作、行銷紀錄之時間及天數
      ，印象深刻，豈有先稱其從事電子遊戲機之推銷僅二、三天等語（詳原審八十
      九年五月十九日訊問筆錄），嗣改稱迄被查獲時已作一星期等語（詳原審八十
      九年六月十三日訊問筆錄），先後供述已有不符。另被告選擇於清晨六時五十
      分許拜訪客戶，不僅與常情有違，亦與被告所稱其於案發時之日常生活作息：
      住高雄市○○○路六巷十四弄三號我與父親同住。作息正常，早上九點起床，
      晚上十點睡覺等語（詳原審八十九年九月二十八日審判筆錄）不一。雖被告於
      原審調查中提出其任職皇維電子開發有限公司之名片一紙，以證明其確有從事
      電子遊戲機寄台之工作，惟該名片上並未記載公司之聯絡電話及住址，亦與常
      情有違，本院亦無從查證是否有該公司之存在及被告是否確在該公司任職，是
      被告所稱案發當日前往現場之動機，是否確因電子遊戲機寄台事宜，無非臨時
      走避之托詞，不足採信。是被告進入該正新免洗餐具店之初，即有不法所有之
      意圖，應堪認定。
（三）另被告進入正新免洗餐具店，即翻動抽屜，搜尋財物，已有合乎行竊之著手行
      為，迭經告訴人乙○○證述屬實，且告訴人之正新免洗餐具店之後方確有裝設
      閉路電視，此有案發後台南縣警察局新營分局警員所拍攝之照片十幀附卷可考
      ，質之告訴人即被害人亦稱：「案發至今，我店內的陳設未變動」等語（詳原
      審八十九年五月九日訊問筆錄），而上開證人林熹隆亦於原審到庭結證稱：「
      我到達時閉路電視是打開的」等語，是被害人稱案發當時在店後方透過該閉路
      電視看見被告翻動店前方之櫃子等語，應非虛妄。至原審指定辯護人即該院公
      設辯護人為被告辯護稱：被害人於警、偵訊時均稱從閉路電視看到被告行竊，
      故將被告逮捕，並表示錄影帶已交警方，嗣又改稱錄影帶並未測錄到被告行竊
      之過程，被害人之指訴顯有矛盾云云。惟被害人陳稱：六點多開店，先開閉路
      電視才開門，放錄影帶帶子是伊兒子負責，伊不會，只負責打開開關等語（詳
      原審八十九年五月九日訊問筆錄），而以當日被害人開店不久，即發生本件案
      件，慌亂之中，被害人對於其兒子是否已將錄影帶放入機器乙節，印象不深，
      其或誤以為已有錄影，進而於為上開陳述，自可理解，且被害人與被告素昧平
      生，並無怨隙，衡情應無設詞誣陷之必要，縱無上開錄影帶，亦無礙被告之成
      立竊盜罪。矧被害人之所述，自警訊、偵查中、迄原審及本院調查時始終一致
      ，應有實際之經驗，復於檢察官偵查中供陳：「我並沒有要告他，我要原諒他
      」等語（偵查卷第二十二頁背面），被害人之指述，應非有意強加予被告，自
      堪信為真實。又公設辯護人另為被告辯護稱：如被告入內之目的是在行竊，焉
      有看到收銀機，卻未予翻動竊取其內之現金之理等語，然觀諸卷附現場照片編
      號二，被害人所指之櫃子位於近門口處，被告一進門即翻動上開櫃子，自屬合
      理，且被告雖未開啟該收銀機，惟當時亦有未予注意該收銀機之可能，且開啟
      收銀機必有聲音，會招致屋主注意，被告不予啟開，或亦係被告有意避開不願
      驚動屋主之意。又被告前既已翻動門口之櫃子，縱使未打開收銀機拿取其內之
      現金，亦無礙於被告已著手於竊盜犯行之認定。
（四）又被害人於原審及本院調查時陳稱：「我問他為何偷開我的抽屜，他否認，我
      左手正要去拿球棒，右手勒住他的脖子他想掙脫並咬我」等語（詳原審八十九
      年四月二十日訊問筆錄），核與被告於警訊及原審調查時自承「雙方有拉扯」
      等語相符（詳被告警訊供詞及原審八十九年四月二十日訊問筆錄，見原審卷第
      十九頁），而被害人所受之傷害雖未有診斷證明書可證，惟證人林熹隆亦到庭
      證稱：「乙○○之手指頭有被咬傷」等語（詳原審八十九年五月九日訊問筆錄
      ），另觀諸卷附被害人遭被告咬傷之照片，隱約可見齒痕，是被告係於竊盜尚
      未得手時，因脫免逮捕而當場施以強暴行為至明。被告辯解所稱：其係出於正
      當防衛之不得已行為，告訴人之指述係屬誣陷之詞云云，既與上開調查所得之
      事實不符，被告亦未舉證以實其說，殊不足採。
（五）至被告請求再次訊問被害人之女兒即林馨宜一事，因林馨宜並未目擊竊盜及準
      強盜之過程，自無再次傳訊之必要。被告另就被害人之傷勢，請求做齒痕比對
      乙節，因被害人所受之傷勢甚為輕微，自案發迄今，已逾十月，被害人所受之
      傷害理應痊癒，縱未完全痊癒，僅存之疤痕，自已無從加以比對，況僅被告一
      人與被害人拉扯，口咬，並無混同之可能，且其犯行已臻明確，亦無齒痕比對
      之必要，附此敘明。
      綜上所述，本件事證已臻明確，被告犯行洵堪認定，應依法論科。
三、查被告手打開抽屜翻找財物未果顯係竊盜未遂，其因脫免逮捕，當場施以強暴
    ，係犯刑法第三百二十九條之準強盜罪，應依同法第三百二十八條第四項、第一
    項強未遂罪論科。被告前因犯過失致死罪，經原審判處有期徒刑十月，於八十
    八年十月二十八日執行完畢，有臺灣高等法院被告全國前案紀錄表一份附卷可稽
    ，其受有期徒刑之執行完畢後，五年以內再犯本件有期徒刑以上之罪，為累犯，
    應依刑法第四十七條規定加重其刑。又被告已著手於犯罪之實行而不遂，為未遂
    犯，依刑法第二十六條前段之規定減輕其刑，並先加後減。
四、原審以被告事證已臻明確，因予論罪科刑，固非無見，惟查被告既因竊盜未遂並
    因脫免逮捕，當場施以強暴，已然成立準強盜罪之單一罪名，其未遂仍應依強盜
    未遂罪論處，原判決竟認成立竊盜罪及依竊盜之罪名論處，未遂，已有不合，已
    有可議；又據上論結欄內漏引強盜未遂罪之法條，亦有不當。被告於本院猶執陳
    詞否認犯罪，指摘原判決不當，雖不足採，惟原判決既有可議，自應由本院將原
    判決撤銷改判。爰併審酌被告犯罪之動機（不思以正當手段得財）、目的、手段
    、所生危害（並無財物損失，被害人受傷尚非嚴重），及其犯罪後矢口否認罪行
    ，尚無悔意之態度等一切情狀，量處如主文所示之刑，以資懲儆。
據上論結，應依刑事訴訟法第三百六十九條第一項前段、第三百六十四條、第二百九
十九條第一項前段、刑法第三百二十九條、第三百二十八條第四項、第一項、第二十
六條前段、第四十七條，判決如主文。
本案經檢察官劉榮堂到庭執行職務。
中    華    民    國      九十      年      四      月      十八        日
                                  臺灣高等法院臺南分院刑事第三庭
                                      審判長法官  黃    崑    宗
                                            法官  楊    省    三
                                            法官  莊    俊    華
右正本證明與原本無異。
如不服本判決，應於判決送達後十日內向本院提出上訴狀，其未敘述理由者並應於提
出上訴狀後十日內向本院補提理由書（應附繕本)。
                                      法院書記官  易    慧    玲
中    華    民    國      九十      年      四      月      二十        日
附錄本判決論罪科刑法條：
刑法第三百二十九條：竊盜或搶奪，因防護贓物、脫免逮捕或湮滅罪證，而當場施以
                    強暴脅迫者，以強盜論。
刑法第三百二十八條第一項：意圖為自己或第三人不法之所有，以強暴、脅迫、藥劑
                          、催眠術或他法，至使不能抗拒，而取他人之物或使其
                          交付者，為強盜罪，處三年以上十年以下有期徒刑。
                  第二項：以前項方法得財產上不法之利益或使第三人得之者亦同
                          。
                  第三項：犯強盜罪因而致人於死者，處死刑或無期徒刑，致重傷
          者，處無期徒刑或七年以上有期徒刑。
                  第四項：第一項及第二項之未遂遂犯罰之。
                  第五項：預備犯強盜罪者，處一年以下有期徒刑、拘役或三百元
                          以下罰金。


司法院資訊處製作；財團法人民間司法改革基金會備份。
